【裁判字號】    89,上訴,296
【裁判日期】    890630
【裁判案由】    殺人未遂等
【裁判全文】
臺灣高等法院花蓮分院刑事判決            八十九年度上訴字第二九六號
    上  訴  人  臺灣台東地方法院檢察署檢察官
    被      告  乙○○
    指定辯護人  甲○○律師
右列上訴人因被告殺人未遂案件，不服臺灣台東地方法院八十九年度訴字第一四八號
中華民國八十九年六月三十日第一審判決（起訴案號：臺灣台東地方法院檢察署八十
七年度偵字第二五六五、二八三七號 )，提起上訴，本院判決如左：
    主  文
上訴駁回。
    理  由
一公訴意旨略以：乙○○於民國（下同）八十八年十二月二十七日晚間七時許，在臺
  東縣長濱鄉三間村九鄰五十一號前，因不滿丙○○與其前妻張秋玫發生性關係，竟
  基於殺人之犯意，持預藏之番刀砍殺丙○○頭部及胸部共三刀，使丙○○受有左顳
  部裂傷、右乳上方表淺裂傷、左前臂尺骨骨折等傷害，幸經丙○○極力逃避並自行
  就醫方倖免於難。因認其有犯刑法第二百七十一條第二項、第一項殺人未遂罪罪嫌
  。
二按犯罪事實應依證據認定之，無證據不得推定其犯罪事實；又不能證明被告犯罪者
  ，應諭知無罪之判決。刑事訴訟法第一百五十四條、第三百零一條第一項分別定有
  明文。復按告訴人之告訴，係以使被告受刑事訴追為目的，是其陳述是否與事實相
  符，仍應調查其他證據以資審認，最高法院五十二年台上字第一三００號判例亦同
  此見解。再按刑事訴訟上證明之資料，無論其為直接證據或間接證據，均須達於通
  常一般之人均不致有所懷疑，而得確信其為真實之程度，始得據為有罪之認定，若
  其關於被告是否犯罪之證明未能達此程度，而有合理之懷疑存在時，致使無從形成
  有罪之確信，在刑事訴訟「罪疑唯輕」、「無罪推定」原則下，根據「罪證有疑，
  利於被告」之證據法則，即不得遽為不利被告之認定，最高法院七十六年台上字第
  四九八六號判例意旨曾強調此一原則，足資參照。復按殺人未遂罪與傷害罪之區別
  ，應視加害人有無殺意為斷，至於有無殺意此一主觀犯意之判斷，藉行為人表現於
  外在之客觀行為及結果即為重要之判斷標準。是又被害人所受傷害程度，雖不能據
  為認定有無殺意之唯一標準，惟加害人下手之動機及經過、所使用之工具等，於審
  究其犯意時，仍不失為重要之判斷標準。
三檢察官起訴以被告乙○○有犯刑法第二百七十一條第二項、第一項之殺人未遂罪，
  無非係以被告持以其預藏之番刀，砍告訴人頭部及胸部共三刀，告訴人左顳部裂傷
  、右乳上方表淺裂傷、左前臂尺骨骨折等傷害，及告訴人指訴、證人潘金水及潘明
  源之證詞為論據。訊據被告固不否認上開傷害之事實，惟堅決否認有殺人未遂之犯
  行，辯稱：我是與告訴人發生爭執，在附近撿一支鋁條毆打告訴人的，並非預藏番
  刀，是因為前妻張秋玫與告訴人住在一起，看到告訴人就一時氣憤才打他的，決無
  殺人的意思等語。被告所用以傷害告訴人者，為鋁條非番刀，經目擊證人張秋玫供
  證屬實。而告訴人以被告係自後對之毆打，不知道被告用番刀還是用鋁條，是後來
  聽證人潘金水、潘明源說被告用番刀傷害的等語，概見告訴人所稱：被告用番刀傷
  伊，係傳聞之詞。而證人潘金水、潘明源均證稱，未見到被告毆打告訴人之經過。
  又潘金水證雖稱：回家時見被告在潘明源家，並看見潘明源家門口有一把類似刀的
  東西，但當時有酒意，不確定是否為番刀（見警局卷第六頁），證人潘明源亦稱，
  被告到其家時，手上拿類似番刀一尺多長的東西（見警訊卷第七頁反面），在原審
  則稱：被告到其家時，手上拿一個大約三十公分不知道是刀子還是鋁條或棍子之物
  （參見原審八十九年十月四日審判筆錄），均不能證明被告持以傷害告訴人者為番
  刀。又告訴人係左顳部裂傷八公分Ｘ０．八公分Ｘ０．七公分，縫合十一針，右乳
  上方表淺裂傷長十公分，左前臂挫傷瘀血腫並骨折，有初診之耕仁診所及馬偕醫院
  台東分院出具之診斷證明書各一件附警訊卷足證。該項究為刀傷抑鋁條傷，經原審
  函請馬偕紀念醫院台東分院查覆，以無法確定，有該院八十九年六月二十八日馬院
  字第乙八九一三八０號函可證，惟參之告訴人就醫當時左前臂腫痛變形，經Ｘ光檢
  查始發左尺骨骨折以觀（見原審卷第十一頁），其非刀傷，為鋁條所傷，堪予認定
  。被告因見前妻張秋玫與告訴人有不正常關係，頓興醋意，憤而檢拾鋁條毆擊告訴
  人，使告訴人左顳部裂傷、右乳上方表淺裂傷、骨骨折、下手雖嫌過重，但告訴人
  受傷後，立即逃離現場，自行赴醫治療，告訴人及證人張秋玫均無有關被告有攔阻
  或自後追擊情事之證述，受傷部位亦非要害，被告亦自始否認有追擊行為，足見其
  尚無殺人之犯意，又本院復函馬偕紀念醫院台東分院，函查告訴人傷情治療結果，
  以經縫合治療，而關於何種兇器所傷，仍避而不復，有該院復函附卷可稽。惟基於
  上開論斷為鉛條所傷，並有扣案鋁條一支可資佐證，自無待其查覆之必要，併此
  明，原審以檢察官以刑法第二百七十一條第二項、第一項起訴，容有未洽，因予變
  更起訴法條（按據上論結漏引刑事訴訟法第三百條），認被告所為，係犯刑法第一
  百七十七條第一項之傷害罪，并以刑法第二百七十七條第一項之罪依同法第二百八
  十七條，須告訴乃論，告訴人於第一審辯論終結前得撤回告訴，告訴人丙○○於八
  十九年九月六日第一次調查證據期日，當庭撤回告訴，依刑事訴訟法第三百零三條
  第三款，關於此部分，為不受理之判判決，經核並無不合，檢察官上訴意旨仍執前
  詞，指摘原判決此部分不當，為無理由，應予駁回。
四據上論斷，應依刑事訴訟法第三百六十八條，判決如主文。
本案經檢察官翟光軍到庭執行職務。
中      華      民      國        九十      年     一     月     九     日
                                    審判長法官  謝  志  揚
                                          法官  闕  銘  富
                                          法官  蔡  俊  有
右正本證明與原本無異。
本件檢察官得上訴。
                                        書記官  吳  家  瑩
中      華      民      國        九十      年     一     月     九     日


司法院資訊處製作；財團法人民間司法改革基金會備份。
